【裁判字號】    89,訴,14
【裁判日期】    891117
【裁判案由】    損害賠償
【裁判全文】
臺灣嘉義地方法院民事判決  八十九年訴字第一四號
    原      告  乙○○
    被      告  丙○○○
    訴訟代理人  劉意律師
    被      告  甲○○      住.
右當事人間請求損害賠償事件，本院判決如左：
    主    文
原告之訴駁回。
訴訟費用由原告負擔。
    事    實
甲、原告方面：
一、聲明：
    請求判令被告等連帶賠償原告醫療費新台幣（下同）七十三萬五千七百零六元，
    減少勞動能力損失費五十二萬五千元，精神慰藉金三十萬元。
二、陳述：
    （一）被告丙○○○於八十七年七月三十一日下午四時許，無大貨車駕駛執照駕
          駛無牌照之大貨車，停放在嘉義縣民雄鄉○○村○○路旁，直至當日下午
          六時四十二分，本應注意停放農路邊的大貨車，在夜間無燈光設備或照明
          不清的道路上，均應顯示停車燈或反光標識，而依當時清況亦無注意，竟
          疏未注意，致原告騎車往西庄村方向行駛，加上被告插秧機停在貨車左後
          方，且插秧機開燈照射，致原告無法看見大貨車，乃自後撞及該大貨車左
          後輪。致原告受有前臂、肘部、右下腿、右膝骨折等傷害，至今已在高雄
          長庚醫院、國軍左營醫院開刀五次不良於行。而本件車禍之發生，係因被
          告丙○○○疏於注意，未在夜間無燈光設備或照明不清的道（農）路上，
          為顯示停車或反光標識所致；又因被告丙○○○係被告甲○○雇用之貨運
          司機，平日以駕駛自用小貨車運送農物為業，故被告丙○○○及甲○○均
          應負侵權行為之損害賠償責任。
    （二）原告因系爭車禍之發生，受有如下之損害：
          支出醫療費用七十三萬五千七百零六元：原告於車禍發生後，經開刀五
            次，計花費醫藥費共為五十八萬七百零六元，又赴左營海軍總醫院高氧
            治療三十次，每次來回車資二千元，赴彰化田尾復健三十五次，每次車
            費來回一千元合計車費九萬五千元。仍需開刀二次計約醫藥費六萬元以
            上，故醫療費用共計為七十三萬五千七百零六元。
          工作損失五十二萬五千元：原告每年工作所得十七萬元五千元，約三年
            始能恢復勞動能力，三年不能工作損失計五十二萬五千元。
          精神慰撫金三十萬元：原告現為國立嘉義技術學在學生，正值青年有為
            ，受傷經七次開刀，且四肢無法完全恢復，精神受極大痛苦，故原告依
            民法第一百九十五條規定，請求被告賠償慰撫金三十萬元。
          被告甲○○所有坐落嘉義縣民雄鄉○○村○○路邊的農田，於上列時間
            僱用丙○○○為其農地插秧，肇事貨車係載運農用插秧機用的，被告依
            民法第一百八十八條之規定，應與被告丙○○○連帶負賠償責任。
三、證據：提出診斷證明書、醫療費用單據、所得扣繳憑單影本等為證。
乙、被告丙○○○方面：
一、聲明：如主文所示。
二、陳述：
  （一）查警貝邱嘉雄証稱：「將近七點左右到現場。」証人甲○○証稱：「當時太
        陽將下山」，邱嘉雄稱：「當時可點燈也可不點燈」（八十八年六月十五日
        檢方訊問筆錄），如太陽將下山為事實，則非日沒，而警員到場時，現場光
        線仍清楚，可見肇事當時並非夜間，且光線明亮，亦無顯示停車燈光之必要
       。
  （二）又系爭道路為農路，專供農業使用，在農忙時期常有車輛停放在路邊，而日
        間工作，農夫不可能看時間何時為日沒，而於日沒將屆之際，前往顯示停車
        燈光，而是看天色，如天色已暗或工作告一段落即收拾工作，故農路與一般
        道路之特性顯有不同。
  （三）本案肇事責任，曾經嘉雲區車輛行實事故鑑定委員會嘉鑑字第八七九一二號
        鑑定，認被告無肇因素，且鑑定當時之卷証資料皆提供該委員會參考，該鑑
        定意見，應屬正確。
  （四）退一步言：縱使被告有過失，原告之請求顯然過高，茲答辯如下：
      醫療費用七十三萬五千七百零六元部份：原告年齡二十一歲，所受傷害為右
        前臂骨折併肘部脫臼、右下腿開放性骨折、右膝內前十字韌帶撕裂性併骨折
        ，於八十七年七月三十一日住院，八月七日出院，依其年齡及所受傷害，依
        一般經驗法則只須二、三個月即可復原，何以其治療至今，已逾一年仍未痊
        癒，是否其本身未積極治療或醫師治療過程中有過失。依民法二一七條規定
        ，損害之發生或擴大，被害人與有過失者，法院得減輕賠償金額或免除之。
        故本案應查明如依一般經驗法則，原告之傷在正常治療所須時間之費用，原
        告願給付，如係其過失或他人過失所造成之損害，則與被告無關。又原告就
        醫自行負擔之金額如下：彰化松華接骨所四萬二千三百元，各大醫院合計為
        五萬五千七百四十四元，而彰化松華堂接骨所之支出應非必要，且其治療亦
        無效果，甚至延誤正常治療而擴大損害，故應不得請求，又依建康保險之基
        本原理，乃在填補損害，而非獲得重複給付之高額賠償，又依全民健康保險
        法第八十二條規定，保險對象因汽車交通事故，經本保險提供醫療給付者，
        本保險之保險人得向強制汽車責任保險之保險人代位請求該項給付，再參之
        同法第四十四條規定，本保險之保險給付，不得因同一事故重複受領核退現
        金。故依上述規定，可知原告只能請求自費部份。原告所請求之車資合計九
        萬五千元並無証明，且原告於鈞院八十八年十二月二十四日調查時稱：「皆
        父親自行載我就醫，以此換算車資」，由此可証，原告並無實際支出車資。
        又原告提供之估價單三紙，合計七千五百元，該估價單載明：「只供參考，
        收據無效」，故應無証據價值，且該估價單同為八十九年一月五日所立，該
        日不可能同時前往就醫三次，故亦非真正。
      減少收入部份五十二萬五千元：依上所述原告如予以適當治療，以其二十一
        歲之年齡，應係三月即可痊癒，因其治療之延誤或過失致延長治療時間，應
        非被告之責，其請求三年之工作損失，顯然過高，又依國軍左營醫院（八九
        ）濟言服字第００三六五號函表示，原告不適從事粗重工作，無法判定減少
        勞動之比例，且認其傷勢已趨穩定。由此函可知原告並非完全喪失勞動能力
        ，且有能力從事非粗重工作，而其傷勢已趨穩定，故原告請求三年完全無法
        工作之損失，顯有不當。
      精神賠償三十萬元：本案之案發經過，被告應負大部份過失責任，且其不當
        治療所造成之痛苦，亦非原告之過失，故其請求三十萬元慰藉金，顯然過高
        。
      綜上所述，原告之請求應無理由，退萬步言，縱使部份有理由，然本案之肇
        事責任，原經鑑定被告無肇事責任，茲因原告超速又未注意事前狀況而釀禍
        ，原告立即將其送醫以減少其損害，故被告之過失較少，約佔二成，原告約
        占八成，故依民法第二一六條規定，被告自得主張過失相抵，減少賠償。
    三、證據：聲請調閱車禍刑事卷宗。
丙、被告甲○○方面：
    聲明：如主文所示。
    陳述：伊沒有雇用被告丙○○○，純因農夫間在農閑時互相幫助、扶持。
丁、本院依職權調閱本院八八年交易字第一八二號及臺灣高等法院臺南高分院八八年
    交上易字第一五四九號過失傷害刑事卷及函詢國軍左營醫院勞動能力減少比例。
    理      由
一、本件原告主張被告丙○○○於八十七年七月三十一日下午四時許，無大貨車駕駛
    執照駕駛無牌照之大貨車，停放在嘉義縣民雄鄉○○村○○路旁，直至當日下午
    六時四十二分，本應注意停放農路邊的大貨車，在夜間無燈光設備或照明不清的
    道路上，均應顯示停車燈或反光標識，而依當時清況亦無注意，竟疏未注意顯示
    及放置，使原告騎車往西庄村方向行駛時無法看見大貨車，乃自後撞及該大貨車
    左後輪，並致使原告受有前臂、肘部、右下腿、右膝骨折等傷害；又被告丙○○○係被告甲○○僱用之貨運司機，平日以駕駛自用小貨車運送貨物為業，故被告
    丙○○○應負過失侵權行為之損害賠償責任，被告甲○○為僱用人亦應負連帶賠
    償責任等語。
二、被告丙○○○辯稱本件其停車並無過失，因當時並非夜間，且光線明亮，亦無顯
    示停車燈光之必要，且系爭道路為農路，專供農業使用，在農忙時期常有車輛停
    放在路邊，而日間工作，農夫不可能看時間何時為日沒，而於日沒將屆之際，前
    往顯示停車燈光，而是看天色，如天色已暗或工作告一段落即收拾工作，故農路
    與一般道路之特性顯有不同；至於被告甲○○亦辯稱其並未雇用被告丙○○○，
    純屬農閑時之互相幫忙等語置辯。
三、按「刑事判決所為事實之認定，於為獨立民事訴訟之裁判時本不受其拘束，原審
    斟酌全辯論意旨及調查證據之結果，依自由心證為與刑事判決相異之認定，不得
    謂為違法。」（最高法院二十九年上字第一六四０號判例要旨參照）。是臺灣高
    等法院臺南高分院八十八年度交上易字第一五四九號刑事判決雖認定被告丙○○○未依道路交通安全規則第一百十二條第十三款規定，顯示停車燈光或設立反光
    標識，以致發生本件車禍，自難辭過失責任，且其過失行為與被害人乙○○所受
    傷害，顯然具有相當因果關係，並為被告有罪之判決，惟揆諸前揭判例要旨，本
    院不受其拘束。次按「民事訴訟如係由原告主張權利者，應先由原告負舉證之責
    ，若原告先不能舉證，以證實自己主張之事實為真實，則被告就其抗辯事實即令
    不能舉證，或其所舉證據尚有疵累，亦應駁回原告之請求。」；又「證人或當事
    人於案發之初之供述，較少權衡利害得失或受他人之干預，較之事後翻異之詞為
    可信，即所謂案重初供，故除非可證明其更異之詞與事實相符或其初供係虛偽者
    外，自不得任意捨棄初供於不採。（最高法院十七年度上字第九一七號判例要旨
    、八十三年台上字第三二四三號刑事判決參照）。經查：本件車禍發生後警方
    第一次對被害人即原告乙○○為調查筆錄時陳述：「當時的天候昏暗，尚有些光
    線，我已經開燈了，我當時車速約六十至七十公里左右，由於我與另一車輛錯車
    ，該車車燈刺眼，造成我無法看清楚前方，才撞上該部農用車輛左後輪造成傷害
    。」（參嘉義縣警察局民雄分局嘉警刑三字第一七二四一號刑案偵查卷宗第五頁
    ）；嗣原告於偵查或刑事審理中則均指稱本件車禍之發生，係因被告丙○○○將
    該車停放在嘉義縣民雄鄉○○村○○○路旁，且疏於注意在夜間無燈光設備或照
    明不清的道路上，均應顯示停車或反光標識，加上被告丙○○○將插秧機停在貨
    車左後方，且插秧機開燈照射，致其無法看見車前前狀況，以致其自後撞及該大
    貨車左後輪云云，前後供述明顯不一，本院依據上開裁判意旨，並參酌，原告
    於警訊中供述車禍事實之描述，依日常生活經驗判斷，應可造成本件車禍之發生
    ，換言之，原告於警訊第一次之供述即與本件車禍發生之事實可以相符，本院因
    而認定本件車禍事實為：原告當時車速過快，並在肇事前不久，恰與另一輛不詳
    車輛在錯車時，因該輛車之車燈刺眼造成其無法看清楚前方，才剛好撞上被告停
    放在農路上之車輛之左後方。換言之，被告丙○○○之違規行為，與本件車禍之
    發生間尚無相當因果關係，即非本件車禍肇事原因，應堪可採。至於臺灣省嘉雲
    區車輛行車事故鑑定委員會鑑定意見，雖認為本件車禍乃由於乙○○駕駛重機車
    超速行駛，未注意車前狀況，由後追撞引起，因認被告丙○○○無肇事因素，固
    有該鑑定委員會嘉鑑字第八七九一二號鑑定意見書乙份足參（詳八十七年度偵字
    第五七六五號卷第十頁）。然該委員會未斟酌被告丙○○○未在其大貨車後方顯
    示停車燈光及設立反光標識，明顯違反道路交通安全規則第一百十二條第十三款
    規定，致使前開臺灣省嘉雲區車輛行車事故鑑定委員會鑑定意見，亦不足為本院
    認定被告丙○○○有無過失之依據，併予敘明。此外，原告指稱被告丙○○○對
    於本件車禍有何過失云云，因尚無法舉證以實其說，則其依侵權行為及僱傭之法
    律關係請求被告丙○○○負過失侵權行為損害賠償責任，僱用人被告甲○○負連
    帶賠償責任，即無理由，應予駁回。
四、本件事證已臻明確，兩造其餘攻擊防禦方法及所為之舉證，於本件判決結果不生
    影響，自無庸再予一一審酌，附此敘明。
五、結論：本件原告之訴為無理由，依民事訴訟法第七十八條，判決如主文。
中      華      民      國    八十九    年    十一    月      十七      日
~B臺灣嘉義地方法院民事第一庭
~B    法  官  蕭道隆
右為正本，係照原本作成。
如對本判決上訴須於判決送達後廿日內向本院提出上訴狀
中      華      民      國    八十九    年    十一    月      二十一    日
~B    書記官  李銷勳


司法院資訊處製作；財團法人民間司法改革基金會備份。
